【裁判字號】    97,裁,2899
【裁判日期】    970529
【裁判案由】    聲請停止執行
【裁判全文】
最  高  行  政  法  院  裁  定
                                      97年度裁字第2899號
抗  告  人  甲  ○
相  對  人  財政部臺灣省北區國稅局
代  表  人  陳文宗
上列抗告人因與相對人間聲請停止執行事件，對於中華民國97年
3月27日臺北高等行政法院97年度停字第35號裁定，提起抗告，
本院裁定如下︰
    主  文
抗告駁回。
抗告訴訟費用由抗告人負擔。
    理  由
一、按抗告法院認抗告為不合法或無理由者，應為駁回抗告之裁
    定。
二、本件原裁定以行政訴訟法第116條第2項前段規定意旨，當事
    人得聲請裁定停止執行者，須行政訴訟繫屬中；然本件聲請
    人所涉贈與稅乙案，既經最高行政法院判決確定，自非在法
    院繫屬中；況當事人對於行政機關之行政處分，在行政訴訟
    繫屬中，雖得聲請行政法院裁定停止執行，但應以事實上如
    經執行，將發生難於回復之損害，且有急迫情事者，始得為
    之。而本件原處分係補稅及罰鍰處分，屬金錢給付義務為內
    容之行政處分，依一般社會通念，抗告人如因執行而受有損
    害，尚能以金錢賠償而回復，難認日後會發生難以回復損害
    之情形；至抗告人另主張依行政執行法第26條準用強制執行
    法之規定，請求准許抗告人再提供新臺幣（下同）841萬元
    作為擔保乙節，按強制執行法第18條第2項規定，是否准予
    停止執行，為執行機關之權限，非屬審判機關（行政法院）
    權限等由，駁回其聲請。
三、抗告意旨略謂：（一）本件贈與稅爭議，抗告人已提供半數
    金額841萬元為擔保，尚欠款項僅841萬元，若相對人仍就上
    開土地予以執行，在通念上法院拍賣價金均較市價為低，勢
    必導致抗告人財產嚴重損失，即便抗告人日後再審勝訴，此
    價差損失實求償無門，故聲請停止執行非無理由。（二）抗
    告人已表明就差額部分願意提供擔保，且再審之訴亦繫屬於
    原法院，應得依行政執行法第26條準用強制執行法第18條第
    2項聲請停止執行，原法院對此自有審判權及管轄權，卻謂
    非屬行政法院權限，於法有違等語。
四、按「行政訴訟繫屬中，行政法院認為原處分或決定之執行，
    將發生難於回復之損害，且有急迫情事者，得依職權或依聲
    請，裁定停止執行。但於公益有重大影響，或原告之訴在法
    律上顯無理由者，不得為之。」行政訴訟法第116條第2項定
    有明文。抗告人於民國90年12月6日領取羅東鎮公所辦理羅
    東都市○○道路新闢工程用地徵收羅東鎮○○段680之4地號
    土地之徵收補償費50,403,805元，於同年月7日將該筆款項
    全數存入其華南商業銀行羅東分行帳戶，隨即於當日將系爭
    款項全數轉入其子吳長泰之同分行帳戶，核屬遺產及贈與稅
    法第4條規定之贈與行為，抗告人漏未申報贈與稅額，案經
    相對人查獲，乃核定贈與總額50,403,805元，贈與淨額49,4
    03,805元，發單補徵應納稅額16,816,902元，並以其未依規
    定申報贈與稅，遂依遺產及贈與稅法第44條規定，按所漏稅
    額處1倍之罰鍰16,816,900元。抗告人不服，循序提起行政
    訴訟，業經本院96年度判字第1037號判決敗訴確定。抗告人
    本應即依確定判決履行其公法上金錢給付義務，抗告人既有
    能力且願再提出半數金額為擔保，得直接向執行機關繳納，
    以使執行終結，即不至有抗告人所稱不動產倘遭拍賣將有差
    損情形。又抗告人所履行乃公法上金錢給付義務，依社會通
    念，並無執行可認達到回復困難之程度，且非不能以金錢估
    價賠償，與行政訴訟法第116條第2項規定要件，尚有未合，
    原裁定因之駁回其聲請，並無不合。再者，行政執行法第26
    條規定，係僅就公法上金錢給付債務之「執行」為準用，故
    其準用應僅限於執行程序部分，抗告人提起再審之訴，涉及
    實體爭議，且其起訴構成要件規定在強制執行法總則中，並
    非行政執行法第26條準用範圍。抗告人援引行政執行法第26
    條準用強制執行法第18條第2項規定聲請供擔保停止執行，
    洵非可採。原裁定以非行政法院之權限，駁回抗告人此部分
    主張，理由雖有未洽，結論並無不合，仍應予以維持，其抗
    告難認有理由，應予駁回。
五、據上論結，本件抗告為無理由。依行政訴訟法第104條、民
    事訴訟法第95條、第78條，裁定如主文。
中    華    民    國    97    年    5     月    29    日
                    最高行政法院第五庭
                        審判長法官  劉  鑫  楨
                              法官  鄭  小  康
                              法官  黃  淑  玲
                              法官  劉  介  中
                              法官  吳  慧  娟
以  上  正  本  證  明  與  原  本  無  異
中    華    民    國    97    年    5     月    30    日
                              書記官  王  史  民


司法院資訊處製作；財團法人民間司法改革基金會備份。
